【裁判字號】    99,交聲,209
【裁判日期】    990531
【裁判案由】    聲明異議
【裁判全文】
臺灣嘉義地方法院交通事件裁定         99年度交聲字第209號
原處分機關  交通部公路總局嘉義區監理所嘉義市監理站
異  議  人  甲○○
上列異議人即受處分人因違反道路交通管理處罰條例事件，對於
交通部公路總局嘉義區監理所嘉義市監理站民國99年4月12日所
為之處分（原處分案號：嘉監義裁字第裁76-Z00000000號）聲明
異議，本院裁定如下：
    主  文
異議駁回。
    理  由
一、原處分機關略以：本件異議人甲○○於98年8月5日6時20分
    許，駕駛車牌號碼M2-9659號自用一般小客車，於國道一號
    北上280公里處，為內政部警政署國道公路警察局（下稱原
    舉發機關）員警舉發其有「駕駛執照吊扣期間駕車」之違規
    。嗣異議人向交通部公路總局嘉義區監理所嘉義市監理站（
    下稱原處分機關）提出申訴，經原處分機關函請原舉發機關
    調查結果，仍認異議人違規事實明確，遂依違反道路交通管
    理處罰條例第21條第1項第5款、第4項後段、第67條第3項之
    規定及違反道路交通管理事件統一裁罰基準表，裁處異議人
    罰鍰新臺幣9,000元，吊銷駕駛執照，1年內不得考領駕駛執
    照等情。
二、異議意旨略以：異議人在98年8月5日駕駛M2-9659號自小客
    車在國道一號北上280公里處，為交通警察攔查，經交通隊
    調查異議人資料，異議人確實有駕照，異議人當時並告知警
    察我吊照到當天98年8月5日，經查無誤，所以開1張未帶駕
    照紅單，然而後來監理所把我的駕照註銷，說我吊照日期是
    98年7月6日，也就是當天滿1個月了。惟當天我駕駛的是自
    小客車，也不是職業車；再者，駕照吊扣原因也不是駕駛大
    型車，而從頭到尾我都沒有駕駛大型車，賺錢生活工具被裁
    決吊銷，為此狀請撤銷原處分等語。
三、按汽車駕駛人，駕駛執照吊扣期間駕駛小型車或機器腳踏車
    者，處新臺幣（下同）6,000元以上12,000元以下罰鍰，並
    當場禁止其駕駛，並吊銷其駕駛執照，道路交通管理處罰條
    例第21條第1項第5款及第4項後段分別定有明文。次按汽車
    駕駛人，曾依道路交通管理處罰條例其他各條規定吊銷駕駛
    執照者，1年內不得考領駕駛執照，同條例第67條第3項亦有
    明定。
四、本件異議人固不否認有於上開時、地，駕駛前揭車輛為警攔
    查，惟否認有違規之行為，辯稱被舉發之違規行為係「未帶
    駕照」，且非因駕駛大型車違規而被吊扣駕照，自始都沒有
    因駕駛大型車違規云云。經查：
（一）異議人之汽車駕駛執照確實遭吊扣處分，吊扣期間為自98
      年7月6日至98年8月5日止，此為異議人所不否認，並有異
      議人吊扣銷歷史情況（見聲明異議卷宗第5頁）1紙附卷可
      稽，此部分事實洵堪認定。
（二）再者，警察攔查異議人舉發「未帶駕照」，經原處分機關
      調查後認定舉發有誤，於99年4月1日以嘉監義四字第
      0991000639號函，函知原舉發機關：查甲○○君汽車駕駛
      執照於98年6月17日因違反道路交通管理處罰條例第62條
      第1項規定，吊扣其汽車駕駛執照1個月（自98年7月6日至
      98年8月5日止），本案違規時間為98年8月5日6時20分，
      仍屬駕照吊扣期間駕駛，單記「違規事實」及「舉發違反
      法條」有誤，請貴隊查明補正後，將第Z00000000號通知
      單移送聯隨函覆回本站。此有上開函文（見聲明異議卷宗
      第1頁）附卷可稽。原舉發機關於99年4月8日以公警四交
      字第0990470713號函，檢送補正之公警局交字第
      Z00000000號違規通知單移送聯，原處分機關遂依違反道
      路交通管理處罰條例第21條第1項第5款、第4項後段、第
      67條第3項之規定及違反道路交通管理事件統一裁罰基準
      表，於99年4月12日以嘉監義裁字第裁76-Z00000000號裁
      決書裁處異議人罰鍰9,000元，吊銷駕駛執照，1年內不得
      考領駕駛執照，並99年4月14日送達異議人，有原舉發機
      關舉發違反道路交通管理事件通知單、原處分機關違反道
      路交通管理事件裁決書及送達證書附卷可稽。是異議人違
      規事實經原處分機關函請原舉發機關補正為「駕駛執照吊
      扣期間駕駛小型車」之違規行為堪可認定。
（三）道路交通管理處罰條例所謂「吊扣其駕駛執照」所指之「
      駕駛執照」究屬何義，應先闡明；按道路交通管理處罰條
      例第68條業於94年12月14日修正，並自95年3月1日施行，
      修正後之道路交通管理處罰條例第68條規定：「汽車駕駛
      人，因違反本條例及道路交通安全規則之規定，受吊銷（
      原為「吊扣或吊銷」）駕駛執照處分時，吊銷（原為「吊
      扣或吊銷」）其持有各級車類之駕駛執照。」，其立法理
      由略以：「原條文將違法或違規駕駛人所持有各級車輛之
      駕駛執照一併吊扣或吊銷，失之過酷，影響人民工作及生
      活過鉅」是修正後現行條文，刪除該條例第68條中【吊扣
      或】3字，故受吊扣駕駛執照處分，不再將持有各級車類
      駕駛執照均予吊扣。申言之，道路交通管理處罰條例所謂
      「吊扣其駕駛執照」所指之「駕駛執照」，依體系解釋參
      酌同法第68條94年12月14日之修法意旨，不得再依舊法與
      「吊銷其駕駛執照」所指之「駕駛執照」同解為「汽車駕
      駛人所持有各級車類之駕駛執照」，而應解釋為「汽車駕
      駛人於違規當時所憑以駕駛該違規車輛所屬車類等級之駕
      駛執照」，即屬無疑。是異議人因違反道路交通管理處罰
      條例第62條第1項規定，吊扣其汽車駕駛執照1個月（自98
      年7月6日至98年8月5日止），依上開解釋應係吊扣異議人
      於違規當時所憑以駕駛該違規車輛所屬車類等級之照駛執
      照，即小型車普通駕駛執照。再者，異議人於小型車普通
      駕駛執照吊扣期間駕駛小型車，違反道路交通管理處罰條
      例第21條第1項第5款規定，依同條第4項後段吊銷其駕駛
      執照，且依同條例第68條規定，受吊銷駕駛執照處分時，
      吊銷其持有各級車類之駕駛執照，即應吊銷異議人所持有
      最高等級車類駕駛資格之汽車駕駛執照，附此說明。
五、綜上所述，本件異議人確有於駕駛執照吊扣期間，於前揭時
    、地駕駛小型車之違規行為，從而，原處分機關依道路交通
    管理處罰條例第21條第1項第5款、第4項後段、第67條第3項
    之規定及違反道路交通管理事件統一裁罰基準表，裁處異議
    人罰鍰9,000元，吊銷駕駛執照，1年內不得考領駕駛執照，
    依法核無違誤，本件異議為無理由，應予駁回。
六、據上論斷，應依道路交通管理處罰條例第87條第2項、道路
    交通案件處理辦法第19條，裁定如主文。
中    華    民    國    99    年     5    月    31    日
                  交通法庭  法  官  劉瓊雯
上列正本證明與原本無異。
如不服本裁定，應於裁定送達後5日內向本院提出抗告狀（應附
繕本）。
中    華    民    國    99    年     5    月    31    日
                            書記官  劉美娟

司法院資訊處製作；財團法人民間司法改革基金會備份。
